【裁判字號】    97,交易緝,19
【裁判日期】    971230
【裁判案由】    公共危險
【裁判全文】
臺灣士林地方法院刑事判決            97年度交易緝字第19號
公  訴  人  臺灣士林地方法院檢察署檢察官
被      告  甲○○
                    （現羈押於臺灣士林看守所）
上列被告因公共危險案件，經檢察官提起公訴（95年度偵字第75
53號），被告於本院準備程序進行中，就被訴事實為有罪之陳述
，經本院告知簡式審判程序意旨，並聽取公訴人及被告之意見後
，本院合議庭裁定由受命法官獨任依簡式審判程序審理，並判決
如下：
    主  文
甲○○服用酒類，不能安全駕駛動力交通工具而駕駛，累犯，處
有期徒刑肆月，如易科罰金，以銀元參佰元即新臺幣玖佰元折算
壹日。
    事  實
一、甲○○前於民國90年間因傷害案件，經臺灣臺北地方法院於
    90年8 月24日，以90年度簡字第2690號判決處有期徒刑6 月
    ，於90年10月1 日確定；復於90年間因公共危險案件，經臺
    灣臺北地方法院於90年12月18日，以90年度北交簡字第2277
    號判決處罰金銀元20000 元，於91年1 月28日確定；上開2
    案件接續執行，而於92年2 月27日執行完畢（構成累犯）。
    再於91年間因公共危險案件，經臺灣臺北地方法院於92年1
    月13日，以91年度北交簡字第3429號判決處罰金銀元28000
    元，於92年4 月7 日確定，並於93年11月7 日執行完畢。詎
    其猶不知惕勵，於95年6 月4 日下午4 時起至同日下午5 時
    許止，在臺北市大同區臺北橋下某處，與友人一同飲用啤酒
    ，其飲用約2 瓶啤酒後，已達不能安全駕駛動力交通工具之
    程度，竟於飲酒後駕駛動力交通工具車牌號碼3G－6563號自
    用小客車欲移動停車位置，而於同日晚間6 時55分許，行駛
    在臺北市大同區○○○路314 號前，即因酒後操控能力欠佳
    及辨識力、注意力、反應能力均減弱不能安全駕駛，致不慎
    與由謝俊生所駕駛車牌號碼3833─MQ號自用小客車發生擦撞
    而肇事。嗣經警據報到場處理，進而對甲○○實施酒測，測
    得其呼氣所含酒精成分每公升1 ‧08毫克而查獲。
二、案經臺北市政府警察局大同分局報告臺灣士林地方法院檢察
    署檢察官偵查起訴。
    理  由
一、程序部分：本件被告甲○○所犯係死刑、無期徒刑或最輕本
    刑為三年以上有期徒刑以外之罪，亦非屬臺灣高等法院管轄
    第一審之案件，其於準備程序中就被訴事實為有罪之陳述，
    經本院告知簡式審判程序之旨，並聽取當事人意見後，經本
    院合議庭依刑事訴訟法第273 條之1 第1 項規定裁定由受命
    法官獨任進行簡式審判程序，合先敘明。
二、訊據被告甲○○對於上揭事實坦白承認，並核與證人謝俊生
    於警詢時所證述之情節相符，此外，復有道路交通事故調查
    報告表1 份、交通事故談話紀錄表2 份、道路交通事故補充
    資料表1 份、警員所製作之刑法第185 條之3 案件測試觀察
    紀錄表1 紙、現場照片7 幀附卷可按，及酒精濃度測試表1
    紙顯示其呼氣所含酒精成分為每公升1 ‧08毫克情形可佐。
    而依交通部運輸研究所90年9 月24日運安字第900005854 號
    函所載呼氣中酒精濃度每公升含量為0 ．25毫克，即相當於
    血液中酒精濃度（ＢＡＣ）百分之0 ．05，且依該函所附該
    所79年「駕駛人行為反應之研究─酒醉駕車對駕駛行為之分
    析研究」指出：ＢＡＣ達百分之0 ．03至百分之0 ．05時
    ，對駕駛能力之影響為：多數駕駛人心境逐漸變幻不定，視
    覺與反應靈敏性減弱，對速度及距離的判斷力差。對心理行
    為之影響為：觀察力逐漸欠缺，心情漸趨輕鬆，自信心增加
    ，多話，精神狀態處於陶醉感。ＢＡＣ到達百分之0 ．05
    至百分之0 ．08時，對駕駛能力之影響為：反應遲鈍，駕駛
    能力受損，遲而不決或決而不行。對心理行為之影響為：情
    緒鬆弛，感情與行為趨向誇張，肌肉不協調，精神處於興奮
    狀態。ＢＡＣ到達百分之0 ．08至百分之0 ．15時，對駕
    駛能力之影響為：判斷力嚴重受到影響，體能與精神協調受
    損，駕駛之體能困難增加。對心理行為之影響為：產生情緒
    異常現象，步伐不平穩，言語不清，反應惡劣，記憶及判斷
    力受損，精神處於錯亂狀態。超過百分之0 ．15時，對駕
    駛能力之影響為：視線搖晃，駕駛已進入恍惚狀態，判斷及
    理解遭到扭曲，駕駛不穩定。對心理行為之影響為：意識不
    明，嘔吐，站、走及講話困難，責任感喪失，精神處於麻痺
    狀態。超過百分之0 ．5 時，對駕駛人能力之影響為：無
    法開車。對心理行為之影響為：爛醉如泥，失去知覺可能致
    死，精神處於昏睡狀態。被告於本件所測得之呼氣所含酒精
    成分為每公升1 ．08毫克，相當於血液中酒精濃度（ＢＡＣ
    ）百分之0 ．216 ，依上開說明，其視線、判斷、理解能力
    等均受到相當程度之影響而減退，駕駛能力呈不穩定狀態。
    復參酌案發時被告駕駛過程，有因酒後駕車而肇事之情形，
    益見被告當時確已達於不能安全駕駛動力交通工具程度，而
    仍駕車。本件事證已經明確，被告上揭犯行足可認定，應依
    法論科。
三、查刑法及刑法施行法部分條文業經修正公布，並均於95年7
    月1 日施行。修正後刑法第2 條第1 項之規定，係規範行為
    後法律變更所生新舊法律比較適用之準據法，於修正後刑法
    施行後，應適用修正後刑法第2 條第1 項規定之從舊從輕之
    原則為比較；修正後刑法第2 條第2 項，則為同條第1 項之
    特別規定，於修正後刑法施行後，關於非拘束人身自由之保
    安處分，應依修正後刑法第2 條第2 項之規定，適用裁判時
    之法律。又修正後刑法第35條，乃刑之重輕之法定次序與標
    準，應適用裁判時之修正後刑法第35條之規定。修正後刑法
    第2 條第1 項係採從舊從輕原則，適用最有利於行為人之法
    律。既曰法律，自較刑之範圍為廣；除法律有特別規定者（
    如修正後刑法第2 條第2 項非拘束人身自由之保安處分適用
    裁判時法；又如修正後刑法施行法第3 條之1 第3 項、第6
    條之1 、第9 條之3 規定之情形），應依其規定；或事關執
    行之緩刑之宣告，或犯罪在刑法修正施行前，自首在刑法施
    行後之自首部分，或程序之規定（程序從新，如刑法第40條
    沒收宣告之程序規定），應適用裁判時之修正後刑法之規定
    外；依修正後刑法第2 條第1 項比較時，應就罪刑有關之共
    犯、未遂犯、連續犯、牽連犯、結合犯，以及累犯加重，自
    首減輕暨其他法定加減原因（如身分加減）與加減例等一切
    情形，綜其全部之結果而為比較後，整個之適用，不能割裂
    而分別適用有利益之條文。關於易科罰金之折算標準、易服
    勞役之折算標準及期限、罰金與死刑是否併予執行、多數有
    期徒刑定應執行之刑時之最高刑期之限制等之修正，事涉行
    為人易刑折算標準金額之多寡與期限之長短及定執行刑時能
    否就罰金刑併予執行或有期徒刑定應執行之刑時最高度之限
    制，亦均屬應依修正後刑法第2 條第1 項比較適用法律之範
    圍。拘束人身自由之保安處分，並非屬修正後刑法第2 條第
    2 項規定應適用裁判時法之範圍，除有特別規定者外，亦屬
    應依修正後刑法第2 條第1 項比較適用法律之範圍；從刑附
    屬於主刑，除法律有特別規定者外，依主刑所適用之法律（
    以上參考最高法院95年5 月23日刑事庭第8 次會議決議及最
    高法院24年上字第4634號、24年上字第5292號、27年上字第
    2615號判例）。再查，刑法第185 條之3 之規定亦業經修正
    ，於97年1 月2 日公布，97年1 月4 日生效施行。修正前刑
    法第185 條之3 規定：「服用毒品、麻醉藥品、酒類或其他
    相類之物，不能安全駕駛動力交通工具而駕駛者，處一年以
    下有期徒刑、拘役或三萬元以下罰金。」；修正後刑法第18
    5 條之3 規定：「服用毒品、麻醉藥品、酒類或其他相類之
    物，不能安全駕駛動力交通工具而駕駛者，處一年以下有期
    徒刑、拘役或科或併科十五萬元以下罰金。」，即刑法第18
    5 條之3 之罰金刑由修正前之科新臺幣3 萬元以下罰金，並
    依刑法施行法第1 條之1 第2 項但書提高3 倍即科新臺幣9
    萬元以下罰金，修正為科或併科新臺幣15萬元以下罰金。本
    件被告行為後刑法第185 條之3 之規定有變更，比較行為時
    法與裁判時法之結果，以行為時法有利於被告，依修正後刑
    法第2 條第1 項前段之規定，應適用行為時之修正前刑法第
    185 條之3 之規定處罰。而被告行為後刑法及刑法施行法有
    變更，關於修正前刑法第185 條之3 之服用酒類不能安全駕
    駛動力交通工具而駕駛罪之法定罰金刑部分，由原定貨幣單
    位銀元3 萬元以下罰金（折算為新台幣9 萬元以下罰金），
    經依修正後刑法施行法第1 條之1 第1 項、第2 項但書規定
    ，修正為貨幣單位為新台幣，並就所定數額提高為3 倍，亦
    即修正為新台幣9 萬元以下罰金；而法定罰金刑最低度部分
    ，由修正前刑法第33條第5 款規定為銀元1 元（折算為新台
    幣3 元）以上，修正後刑法第33條第5 款則修正為新台幣1
    千元以上，以百元計算；關於累犯部分，由修正前刑法第47
    條規定受有期徒刑之執行完畢，或受無期徒刑或有期徒刑一
    部之執行而赦免後，五年以內再犯有期徒刑以上之罪者，為
    累犯，加重本刑至二分之一，修正前刑法第49條規定依軍法
    受裁判者，不適用累犯之規定，修正後刑法第47條第1 項、
    第2 項修正為受徒刑之執行完畢，或一部之執行而赦免後，
    五年以內故意再犯有期徒刑以上之罪者，為累犯，加重本刑
    至二分之一，第98條第2 項關於因強制工作而免其刑之執行
    者，於受強制工作處分之執行完畢或一部之執行而免除後，
    五年以內故意再犯有期徒刑以上之罪者，以累犯論，且修正
    後刑法第49條規定則刪除依軍法受裁判不適用累犯規定部分
    ；而就易科罰金之折算標準部分，由修正前刑法第41條第1
    項前段規定（得以銀元1 元以上3 元以下折算1 日），並依
    修正前罰金罰鍰提高標準條例第2 條規定提高1 百倍為銀元
    1 百元以上3 百元以下（即新台幣3 百元以上9 百元以下）
    折算1 日，修正後刑法第41條第1 項前段則修正為得以新台
    幣1 千元、2 千元或3 千元折算1 日（裁判時罰金罰鍰提高
    標準條例第2 條並已刪除）；比較行為時法與裁判時法，關
    於修正之罰金刑最高度部分，行為時法與裁判時法輕重相同
    ，行為時法並無不利於被告情形，而就修正之罰金刑最低度
    部分，行為時法較有利於被告；關於修正之累犯部分，被告
    之行為不論適用修正前或修正後之規定，均為累犯，行為時
    法並無不利於被告情形；而就修正之易科罰金之折算標準部
    分，亦以行為時法有利於被告；自應依修正後刑法第2 條第
    1 項前段之規定，適用行為時法，合先敘明。
四、核被告甲○○所為，係犯行為時即修正前刑法第185 條之3
    之服用酒類不能安全駕駛動力交通工具而駕駛罪。查被告前
    有如事實欄所載之犯罪科刑執行情形，有臺灣高等法院被告
    前案紀錄表1 份在卷可參，其於受前開有期徒刑執行完畢後
    ，5 年內再犯本件有期徒刑以上之刑之罪，為累犯，應依修
    正前刑法第47條規定，依法加重其刑。爰審酌被告服用酒類
    後，於不能安全駕駛之情形下，竟仍貿然駕駛車輛上路，危
    及道路交通安全，並因而肇事，實乏尊重其他用路人生命、
    財產安全之觀念，所為非是，及被告被查獲後，經測得之呼
    氣所含酒精成分高達每公升1 ‧08毫克之犯罪情節，被告之
    智識程度、犯罪所生危害，惟念其犯後為前開自白，態度尚
    佳等一切情狀，量處如主文所示之刑。並依前開說明，適用
    修正前刑法第41條第1 項前段、修正前罰金罰鍰提高標準條
    例第2 條規定，諭知易科罰金之折算標準，以示懲儆。又被
    告所犯上開服用酒類不能安全駕駛動力交通工具而駕駛罪，
    雖為96年4 月24日以前所犯，惟按「本條例施行前，經通緝
    而未於中華民國96年12月31日以前自動歸案接受偵查、審判
    或執行者，不得依本條例減刑」，中華民國96年罪犯減刑條
    例第5 條定有明文，而被告因本案於96年1 月4 日即中華民
    國96年罪犯減刑條例96年7 月16日施行前經本院通緝，而於
    97年12月13日始經通緝到案，未於96年12月31日以前自動歸
    案接受審判，自不得依中華民國96年罪犯減刑條例所規定之
    減刑條件，予以減刑，附此敘明。
據上論斷，應依刑事訴訟法第273 條之1 第1 項、第299 條第1
項前段，修正後刑法第2 條第1 項前段，修正前刑法第185 條之
3 、第47條、第41條第1 項前段，刑法施行法第1 條之1 第1 項
、第2 項但書，修正前罰金罰鍰提高標準條例第2 條，判決如主
文。
本案經檢察官王巧玲到庭執行職務。
中    華    民    國    97    年    12    月    30    日
                  交通法庭法  官  王美玲
以上正本證明與原本無異。
如不服本判決，應於收受送達後10日內向本院提出上訴書狀，其
未敘述上訴理由者，應於上訴期間屆滿後20日內向本院補提理由
書狀（均須按他造當事人之人數附繕本）。
                          書記官  林靜枝
中    華    民    國    97    年    12    月    30    日
附錄本案論罪科刑法條：
修正前刑法第185 條之3 ：
  服用毒品、麻醉藥品、酒類或其他相類之物，不能安全駕駛動
  力交通工具而駕駛者，處1 年以下有期徒刑、拘役或3 萬元以
  下罰金。


司法院資訊處製作；財團法人民間司法改革基金會備份。
